【裁判字號】    99,易,900
【裁判日期】    990719
【裁判案由】    詐欺
【裁判全文】
臺灣臺北地方法院刑事判決               99年度易字第900號
公  訴  人  臺灣臺北地方法院檢察署檢察官
被      告  丙○○
上列被告因詐欺案件，經檢察官經檢察官提起公訴（99年度偵字
第5325號），被告於準備程序進行中就被訴事實為有罪之陳述，
經合議庭裁定改行簡式審判程序，本院判決如下：
    主  文
丙○○幫助意圖為自己不法之所有，以詐術使人將本人之物交付
，處拘役肆拾日，如易科罰金，以新臺幣壹仟元折算壹日。
    事  實
一、丙○○明知於金融機構開立存款帳戶並無積極資格之限制，
    是若將金融機構帳戶之提款卡及密碼交付他人使用，可能因
    此供不法詐騙集團份子用以詐使他人匯入款項後，再加以提
    領運用，作為詐騙工具，而能預見可能因此幫助他人從事詐
    欺取財犯罪，仍不違其本意，基於幫助詐欺取財之不確定故
    意，於民國99年1月21日前某時，在不詳地點，將其所申辦
    之中國信託商業銀行新店分行（址設臺北縣新店市○○路○
    段6 號，下稱中國信託銀行新店分行）帳號000-00000000
    0000 號帳戶及中華郵政股份有限公司新店龜山郵局（址設
    臺北縣新店市○○路○段394號，下稱新店龜山郵局）帳號
    000- 00000000000000號帳戶之提款卡及提款密碼交付與真
    實姓名年籍不詳之成年人使用，而容任他人使用上開帳戶為
    詐欺取財之犯行，予以幫助之。迨該真實姓名年籍不詳之成
    年人所屬之詐騙集團成員即基於意圖為自己不法所有之犯意
    ，為下列犯行：
 (一) 於99年1月21日夜間8時16分許，以電話向甲○佯稱：甲○先
    前在網路購物帳號有誤，造成每月扣款，需至自動櫃員機操
    作取消設定扣款程式云云，致甲○陷於錯誤，於同日夜間8
    時30分許，依其指示，前往桃園縣新屋鄉○○路○段329號所
    設自動櫃員機，轉帳新臺幣（以下同）114,000元至丙○○
    所申辦之中國信託銀行新店分行帳戶內。
 (二) 於99年1月22日夜間7時許，以電話向乙○○佯稱，乙○○先
    前網路購物誤設定為分期付款，需至自動櫃員機操作取消分
    期付款云云，致乙○○陷於錯誤，於同日夜間7時30分許，
    依其指示，前往台南市某處郵局附設自動櫃員機，轉帳22,9
    22元至丙○○所申辦新店龜山郵局之帳戶內。嗣甲○、乙○
    ○發覺受騙報警後，經警循線查獲，始悉上情。
二、案經臺北縣政府警察局新店分局報告臺灣臺北地方法院檢察
    署檢察官偵查後提起公訴，丙○○於準備程序進行中就被訴
    事實為有罪之陳述，經合議庭裁定改行簡式審判程序。
    理  由
一、前揭事實，業據被告丙○○迭於本院準備程序中及審理時坦
    承不諱（見本院卷第47頁至第51頁反面），並經證人即被害
    人甲○、乙○○迭於警詢時之證述綦詳（見臺灣臺北地方法
    院檢察署99年度偵字第5325號偵查卷第11頁至第13頁、第23
    頁至第24頁），且有被告前揭中國信託銀行新店分行、新店
    龜山郵局帳戶開戶資料、歷史交易查詢報表及證人甲○匯款
    之自動櫃員機交易明細表存根2張暨證人甲○、乙○○存摺
    影本等件（見同上偵查卷第18頁至第20頁、第28頁、第39頁
    至第49頁）附卷可稽，本件事證明確，被告犯行洵堪認定，
    應予依法論科。
二、按刑法上之幫助犯，係對於犯罪與正犯有共同之認識，而以
    幫助之意思，對於正犯資以助力，而未參與實施犯罪之行為
    者而言，有最高法院88年度臺上字第1270號判決意旨可資參
    照。是以，如未參與實施犯罪構成要件之行為，且係出於幫
    助之意思提供助力，即屬幫助犯，而非共同正犯。查被告係
    將上開帳戶之提款卡、密碼等物交付與真實姓名年籍不詳之
    成年人，該成年人所屬之不法詐騙集團份子利用被告之幫助
    意圖為自己不法之所有，施用詐術使被害人甲○、乙○○陷
    於錯誤，而分別匯款至被告所提供之前開帳戶內，是被告所
    為係參與詐欺罪構成要件以外之行為，且在無證據證明被告
    係以正犯而非以幫助犯之犯意參與犯罪之情形下，應認其所
    為係幫助犯而非正犯行為。核被告所為，係犯刑法第339條
    第1項、第30條第1項之詐欺取財罪之幫助犯。被告係以一交
    付上開帳戶之提款卡及密碼等資料予他人之行為，幫助不法
    詐騙集團份子侵害被害人甲○、乙○○等2人之財產法益，
    故係一行為觸犯數罪名，為想像競合犯，應依刑法第55條規
    定，從一重處斷。又被告係幫助他人犯前開罪名，爰依刑法
    第30條第2項之規定，按正犯之刑減輕之。爰審酌被告身為
    智慮健全之成年人，竟不顧政府近來為查緝犯罪，大力宣導
    民眾勿因出售、出借帳戶或提供資料因而成為犯罪集團之幫
    兇，任意將其帳戶之提款卡及提款密碼交付與真實姓名年籍
    不詳之成年人，提供不法詐騙集團份子使用，危害社會治安
    及金融交易安全，徒增被害人尋求救濟之困難，使犯罪追查
    趨於複雜，然衡諸被告應係需款孔急，一時失慮，始交付上
    開帳戶之提款卡及提款密碼，尚非主導詐騙之人，被害人所
    受損害尚非至微，且犯後終知坦承犯行等一切情狀，量處如
    主文所示之刑，並諭知易科罰金之折算標準。
據上論斷，應依刑事訴訟法第273條之1第1項、第299條第1項前
段，刑法第339條第1項、第30條第1項前段、第2項、第55條、第
41條第1項前段，刑法施行法第1條之1第1項、第2項前段，判決
如主文。
本案經檢察官蔡偉逸到庭執行職務。
中    華    民    國    99    年    7     月    19    日
                  刑事第五庭    法  官  鄭昱仁
上正本證明與原本無異。
如不服本判決應於收受送達後10日內向本院提出上訴書狀，並應
敘述具體理由；其未敘述上訴理由者，應於上訴期間屆滿後20日
內向本院補提理由書（均須按他造當事人之人數附繕本）「切勿
逕送上級法院」。告訴人或被害人如對於本判決不服者，應具備
理由請求檢察官上訴，其上訴期間之計算係以檢察官收受判決正
本之日期為準。
                                書記官  宋德華
中    華    民    國    99    年    7     月    19    日
附錄論罪科刑法條全文
中華民國刑法第339條（普通詐欺罪）
意圖為自己或第三人不法之所有，以詐術使人將本人或第三人之
物交付者，處5年以下有期徒刑、拘役或科或併科1千元以下罰金
。
以前項方法得財產上不法之利益或使第三人得之者，亦同。
前二項之未遂犯罰之。

司法院資訊處製作；財團法人民間司法改革基金會備份。
